臺灣彰化地方法院刑事判決　　　　　　　95年度訴字第1560號
公　訴　人　臺灣彰化地方法院檢察署檢察官
被　　　告　甲○○
上列被告因違反毒品危害防制條例案件，經檢察官提起公訴（95
年度毒偵字第3185號），本院判決如下：
    主    文
甲○○施用第一級毒品，處有期徒刑拾月。
    犯罪事實
一、甲○○前有違反麻醉藥品管理條例及肅清煙毒條例之前科，
    又因施用毒品案件，經送強制戒治後，已於民國91年10月22
    日執行完畢，並於翌日即23日釋放。猶不思悔改，於上揭強
    制戒治執行完畢釋放後5 年內，復基於施用第一級毒品海洛
    因之犯意，於95年5 月19日上午7 時50分為警採尿前96小時
    內之同日上午7 時前某時，在不詳處所，以不詳方式施用第
    一級毒品海洛因1 次。嗣於95年5 月19日上午7 時許，經警
    持搜索票至其位於彰化縣福興鄉○○村○○○街160 號之住
    處執行搜索後，同意接受警方採驗尿液，結果呈嗎啡陽性反
    應，始查悉上情。
二、案經彰化縣警察局鹿港分局報告臺灣彰化地方法院檢察署檢
    察官偵查起訴。
    理    由
一、訊據被告甲○○固不否認於上開時地為警採驗尿液，且採集
    尿液時有看到警員將其所排放之尿液倒入採尿瓶中，並當場
    將採尿瓶之蓋子蓋上，其亦有在採尿瓶上之貼條上蓋指印，
    及詮昕科技股份有限公司所出具之檢驗報告為真等情，惟矢
    口否認有何施用第一級毒品海洛因之犯行，辯稱：其懷疑檢
    驗之尿液非其排放，且其確實未施用海洛因云云。
二、經查：
  (一)被告雖以前詞置辯，惟被告之尿液於排放後，承辦員警即當
    被告之面倒入採尿瓶中，隨即將瓶蓋蓋上鎖緊，再將填妥採
    驗尿液編號及經被告蓋指印之貼條貼在採尿瓶上之採尿過程
    ，業具證人即負責為被告採尿之員警劉柏賢於本院審理時證
    述明確（參本院審判筆錄第8-14頁），且被告亦自承有看到
    警員將其所排放之尿液倒入採尿瓶中，並當場將採尿瓶之蓋
    子蓋上，其亦有在採尿瓶上之貼條上蓋指印等情（參本院95
    年10月2 日準備程序筆錄第2 、3 頁、本院審判筆錄第13、
    14頁），兩者互核相符，則證人之證述應非無據；而被告採
    尿當日裝放被告排放尿液之採尿瓶，其樣式及封緘狀況確與
    本案送驗、上有被告蓋指印之貼條的採尿瓶相同，復據被告
    於本院提示卷附之本案送驗採尿瓶照片（附於本院卷第31、
    32頁）時確認無誤（參同上審判筆錄第17、18頁）；再參以
    本案裝放被告尿液之採尿瓶的設計，於將瓶蓋蓋上鎖緊後，
    如再以反方向旋開瓶蓋，瓶蓋下緣即會因瓶身之卡榫而遭破
    壞乙節，業經證人劉柏賢以全新採尿瓶於本院審理時當庭示
    範而勘驗明確，並有該次示範後之採尿瓶1 個附卷可佐（經
    置入贓證物庫保管），可知證人劉柏賢既已將採尿瓶之瓶蓋
    蓋妥，該採尿瓶之尿液即不可能嗣後再加以更換或加入其他
    物質之可能等情，足認本案送至詮昕科技股份有限公司鑑驗
    之編號D-194 尿液確為被告於上開時地所排放之尿液無誤，
    被告空言懷疑送驗尿液非伊所排放云云，實屬無據。
  (二)至本院依職權將本案送驗尿液送請內政部警政署刑事警察局
    （下稱刑事警察局）進行DNA 鑑定之結果，雖分別因未能檢
    出DNA-STR 型別及未檢出DNA 量，致未能與被告之DNA 型別
    進行比對（參卷附之該局95年12月11日刑醫字第0950172443
    號鑑驗書），然尿液中之DNA 本可能因保存較久或未為適當
    之保存而遭破壞、分解，致未能進行有效之鑑驗（參本院卷
    第58頁受命法官與刑事警察局法醫室聯繫之公務電話紀錄，
    被告不爭執其證據能力，依刑事訴訟法第159 條之5 規定應
    有證據能力），而本案歷經偵查，起訴後經本院將被告尿液
    送請刑事警察局進行DNA 鑑定之日期（95年11月16日）距離
    採集被告尿液之日期（95年5 月19日）相距已達6 個月，期
    間多由承辦之彰化縣警察局鹿港分局以一般、無冷藏功能之
    鐵櫃保存（參本院審判筆錄第10頁之證人劉柏賢證述），又
    歷經夏季，則尿液中之DNA 因保存因素遭破壞致無法有效鑑
    驗，尚屬合理，自未能據此而為有利被告之認定，附此敘明
    。
  (三)被告於上開時地採尿後，經警送詮昕科技股份有限公司以氣
    相層析質譜儀法（GC\MS） 確認檢驗結果，呈嗎啡陽性反應
    ，有彰化縣警察局鹿港分局列管毒品人口尿液檢體採集送驗
    紀錄表、詮昕科技股份有限公司00000000號濫用藥物尿液檢
    驗報告各1 紙在卷可憑。按詮昕科技股份有限公司依氣相層
    析質譜儀法檢測，所採定量偵測極限（LOQ） ，嗎啡為75ng
    / ml；亦即檢出值若大於LOQ 便能確認尿中確實存在此毒品
    ；且氣相層析質譜儀法乃目前就藥物篩檢結果必須進一步確
    認時所最常採用之確認方法，因此在良好的操作條件下，以
    氣相層析質譜儀作藥物及其代謝物之定性及定量分析，幾乎
    不會有偽陽性反應產生，是被告之尿液經詮昕科技股份有限
    公司以該種檢驗方法檢驗確認後，其尿液中嗎啡濃度高達24
    73ng/ml ，遠高於該公司所設定之閾值75ng/ml ，應足認定
    其尿液中確有嗎啡陽性反應。次按海洛因施打進入人體，藉
    人體解毒系統之代謝作用會迅速代謝成6-乙醯嗎啡，然後再
    轉變成嗎啡，一般施用海洛因後24小時內經由尿液排出量可
    達使用劑量之80％，至於海洛因施用後於尿液中可檢出嗎啡
    反應之時間，受施用劑量、頻率、施用方式、飲水量多寡、
    個人體質及其代謝情況等因素影響，因個案而異，一般可檢
    出之時間為海洛因施用後2-4 天內【參見行政院衛生署管制
    藥品管理局90年5 月4 日管檢字第93902 號函、92年3 月10
    日管檢字第0920001495號函】，是可知配合較具公信力之儀
    器（如氣相層析質譜儀），對於施用海洛因後96小時（即4
    日）排放之尿液進行檢測，仍可能檢測出嗎啡陽性反應。則
    被告之尿液經以氣相層析質譜儀法（GC\MS） 確認檢驗結果
    既確呈嗎啡陽性反應，被告於採尿（即95年5 月19日上午7
    時50分）前96小時內之查獲前（同日上午7 時許）某時曾施
    用第一級毒品海洛因1 次之犯行，應可認定。
  (四)被告前因施用毒品案件，經送強制戒治後，已於91年10月22
    日執行完畢，並於翌日即23日釋放，有臺灣高等法院被告前
    案紀錄表1 份在卷可參，被告於前揭強制戒治執行完畢釋放
    後5 年內，再犯施用毒品犯行，亦堪認定。本案事證已臻明
    確，被告施用第一級毒品海洛因犯行堪予認定，應依法論科
    。
三、核被告所為，係犯毒品危害防制條例第10條第1 項之施用第
    一級毒品。其為供己施用而於施用前持有海洛因之低度行為
    ，為其施用之高度行為所吸收，不另論罪。爰審酌被告前有
    違反麻醉藥品管理條例及肅清煙毒條例之前科，有臺灣高等
    法院被告前案紀錄表在卷可按，及其犯罪之動機、目的，及
    其犯罪手段僅係戕害自己之身心、施用毒品次數僅1 次，但
    其犯罪後於證據明確下，仍矢口否認圖以卸責，造成司法資
    源之浪費，被告顯然欠缺悔悟自省之心等一切情狀，量處如
    主文所示之刑，以示懲儆。
四、至扣案之注射針筒4 支及塑膠空袋3 個，被告堅詞否認係其
    所有，且證人劉柏賢亦證稱上開扣案物係在被告住處外之空
    地查獲，該處任何人均可靠近，故搜索當日雖扣得該等物品
    ，但因未能確定係被告所有，故亦未將上開扣案物列入當日
    搜索扣押筆錄之扣押物品目錄表中等語（參本院審判筆錄第
    8 頁），是既無積極證據足認上開扣案物確係被告所有，又
    非違禁物，自不得併予宣告沒收，附此敘明。
據上論斷，應依刑事訴訟法第299 條第1 項前段，毒品危害防制
條例第10條第1 項，判決如主文。
本案經檢察官高如應到庭執行職務。
中　　華　　民　　國　　96　　年　　2 　　月　　15　　日
                  刑事第四庭    審判長法  官  周淡怡
                                      法  官  周莉菁
                                      法  官  吳永梁
以上正本證明與原本無異。
如不服本判決，應於判決送達後10日內，向本院提出上訴狀（ 須
附繕本 ）。
中　　華　　民　　國　　96　　年　　2 　　月　　15　　日
                                書記官  陳美敏
附錄論罪科刑法條全文：
毒品危害防制條例第10條
施用第一級毒品者，處6月以上5年以下有期徒刑。
施用第二級毒品者，處3年以下有期徒刑。
